臺灣士林地方法院民事簡易判決
  110年度湖簡字第109號
原      告  阮盈慈  

訴訟代理人  李麗鳳  
被      告  蕭強    

訴訟代理人  張躍騰律師（法扶律師）
上列當事人間請求損害賠償事件，經本院於民國110年12月2日言
詞辯論終結，判決如下：
    主      文
被告應給付原告新臺幣72,872元，及自民國109年7月16日起至清
償日止，按週年利率百分之5計算之利息。
原告其餘之訴駁回。
訴訟費用新臺幣1,000元由原告負擔。
本判決原告勝訴部分得假執行。但被告如以新臺幣72,872元為原
告預供擔保後，得免假執行。
原告其餘假執行之聲請駁回。
    事實及理由要領
一、本判決依民事訴訟法第434條第1項規定，合併記載事實及理
    由要領，其中原告之主張與被告之答辯，並依同條項規定，
    引用原告之起訴狀、民事準備書狀（民國110年4月30日）、
    陳報補正狀（同年5月6日提出）、被告之聲請狀（同年4月1
    3日提出）、答辯狀（同年9月23日、同年12月2日提出），
    以及本件言詞辯論筆錄（同年4月15日、同年12月2日）。
二、本院之判斷：
　㈠關於被告於108年7月31日晚間6時13分許騎乘機車行經臺北市
    內湖區內湖路1段737巷50弄與港墘路交岔路口處時，未禮讓
    當時行走於該處行人穿越道上之原告先行，因而擦撞原告
　　，致原告因而受有左小腿左腳指挫傷、背部拉傷等傷害（下
    稱系爭傷害），以及被告業經本院109度審交簡字第286號刑
    事簡易判決論以犯過失傷害罪確定在案（該案件下稱系爭刑
    事案件）等情，有上開判決在卷，並經本院調取系爭刑事案
    件卷宗查明無訛，堪信屬實。
　㈡本件車禍肇責之判斷：
　⒈按，道路交通安全規則所指之汽車，係指在道路上不依軌道
    或電力架線而以原動機行駛之車輛（包括機車）。汽車行經
    未設行車管制號誌之行人穿越道前，應減速慢行。汽車行經
    行人穿越道，遇有行人穿越時，無論有無交通指揮人員指揮
    或號誌指示，均應暫停讓行人先行通過。汽車行經未劃設行
    人穿越道之交岔路口，遇有行人穿越道路時，無論有無交通
    指揮人員指揮或號誌指示，均應暫停讓行人先行通過。道路
    交通安全規則第2條第1項第1款、第103條分別定有明文。又
    按，汽車駕駛人，駕駛汽車行經行人穿越道有行人穿越時，
    不暫停讓行人先行通過者，處新臺幣一千二百元以上三千六
    百元以下罰鍰，道路交通管理處罰條例第44條第2項亦有明
    定。考其立法理由係為確立行人穿越道優先路權之觀念，並
    讓行人能夠信賴斑馬線而設，規範目的則係要求汽車駕駛人
    將汽車停在行人穿越道前等候，禮讓行人優先通過，使行人
    行走行人穿越道穿越馬路時，不必顧慮會有汽車通行，對行
    人之人身造成危險，而非僅在於保障行人之通行權利。
　⒉查，關於本件車禍發生之原因，被告雖抗辯係原告當時在看
    手機，未注意左右來車所致，伊並無過失云云。然而，互核
    系爭刑事案件卷宗內之本件事故地點監視器擷取畫面【臺灣
    士林地方檢察署109年度偵字第3390號卷（下稱系爭偵查卷
　　）第25至27頁】、警方所製作之本件車禍事故調查資料（詳
    系爭偵查卷第37至49頁），堪認本件事故發生時，原告係依
    綠燈之指示往前行走，且係行走於人行穿越道上，依照上開
    規定及說明，原告本於行人之優先路權，自應予以確保。至
    被告當時或因夕陽照到其眼睛，沒有注意到原告（參照系爭
    偵查卷第12頁之警詢筆錄），但被告既知夕陽照射視線不佳
　　，尤應特別謹慎，其未能注意到人行穿越道上之行人（即本
    件原告），並禮讓其先行，就本件車禍之發生自應負過失之
    責；而原告於綠燈號誌狀態行走在人行穿越道上，當難以預
    期突有車輛駛來，其就本件車禍之發生自無過失可言。
　㈢以下審酌原告得請求之賠償金額：
　⒈醫療費用24,102元之請求部分：　
　⑴查，原告雖主張其因本件車禍事故就醫，為此支付醫療費（
　　含證明書費用）24,102元，並未提出足額之收據為憑；且被
　　告抗辯原告所受系爭傷害之傷勢輕微，依據三軍總醫院所開
　　立之診斷證明書（下稱系爭診斷證明書，見附民卷第17頁）
　　所載，原告休養3日應可康復，原告之其他看診，應非必要
　　或與系爭傷害無關等語。經核，據原告提出之中醫診所診斷
　　證明書與就診紀錄（見本院卷第81至85頁）觀之，原告就診
　　之病名為：左側小腿挫傷之初期照護、左腳指挫傷、背部挫
　　傷，堪認係因所受系爭傷害而就診，且其就診時間自108年8
　　月2日（即本件車禍事故後第2日）起至109年3月25日止，就
　　診日期大致上連貫，就診期間較長，或係因原告個人體質所
　　致，但可認與本件車禍應具有關連性，被告自應負賠償責任
　  。至於原告因踝挫傷、左腕挫傷、焦慮、睡眠障礙等原因，
　　至中國醫藥大學臺北分院就診所支出之醫療費用，及因甲狀
　　腺病因之就醫費用（詳附民卷第15、25頁），明顯均與系爭
　　傷害無直接之關聯性，亦即與被告之過失行為間不具相當因
　　果關係，自不得請求被告賠償。
　⑵又查，原告就診三軍總醫院急診外科所支付之醫料費用收據
　　為970元（見附民卷第19頁）、就診林德中醫診199次所支付
　　之醫療費用明細計19,900元（含掛號9,950元＋門診負擔9,9
　　50元，見本院卷第85頁），以上合計20,870元（計算式：97
　　0＋19,900＝20,870），堪認與系爭傷害之醫療行為相關，
　　是原告此部分醫療費用之請求，應予准許。超過此金額之請
  　求，即難准許。
  ⒉工作損失（8日）請求21,312元部分：
    查，原告主張其至三軍總醫院就診，醫囑雖記載宜休養3日
　　，但其實際上休養8日，故請求被告賠償8日之工作（薪資）
    損失21,312元等語。然三軍總醫院醫囑宜休養期間既為3日
　　，原告得請求薪資損失之日數自以3日為合理。另原告主張
    其月薪為58,608元，並提出其108年6月份之薪資明細表2紙
    為憑（見附民卷第7至9頁），但檢視該薪資明細表，核算其
    當月之應領薪資應為58,503元（53,206＋5,297＝58,503）
　　，折算日薪為2,659元（58,503÷22＝2,659，小數點以下四捨
    五入）。據此標準，原告得請求上開3日之薪資損失計為7,9
    77元；超過此金額之請求，即難准許。
  ⒊就醫交通費請求15,305元部分：
　　查，原告主張其計有215次坐公車前往就醫，有16次坐計程
    車就醫，原告應賠償其額外支出之交通費用15,305元云云。
    然而，原告就此部分之請求，並未提出充分之證據為憑，本
    院審酌系爭傷害之傷勢並非甚為嚴重，除受傷初期外，並無
    全部搭乘計程車之必要，且原告得請求被告賠償之就醫費用
    以前往三軍總醫院（內院區）就診1次、前往臺北市內湖區
    林德中醫診所就診199次為限等一切狀況，依民事訴訟法第2
    22條第2項規定，認原告就醫交通費用之損害以6,500元定之
    為適當；超過此金額之請求，即難准許。
  4.5日之看護費用請求11,000元部分：
　　查，原告雖主張被告應另賠償其5日看護費用11,000元云云
　　。然而，據系爭診斷證明書所載，被告因本件車禍所受之傷
    害僅為左小腿左腳指挫傷、背部拉傷，且原告年紀尚輕（78
    年次），依常情而言，該等傷勢應無聘請看護照顧之必要，
    故原告此部分請求，無從准許。 
　5.精神慰撫金請求175,824元（相當於原告3個月之薪資）部分
    ：
　　按不法侵害他人之身體、健康、名譽、自由、信用、隱私、
    貞操，或不法侵害其他人格法益而情節重大者，被害人雖非
    財產上之損害，亦得請求賠償相當之金額，民法第195 條第
    1 項定有明文；又慰撫金之核給標準，應斟酌雙方身分、地
    位及經濟狀況及其他各種情形核定之（最高法院47年台上字
    第1221號判例要旨可參）。本院審酌原告身體受傷之傷勢、
    精神所受痛苦程度，及兩造之教育程度、經濟狀況等一切情
    狀，認原告請求精神慰撫金175,824元，核屬過高，應予酌
    減為50,000元，較屬公允，逾此金額之請求，要難准許。
　6.開庭、調解、做筆錄請假八日之薪資損失請求21,312元：
　　查，原告主張其為處理本件紛爭出席調解、至警局作筆錄、
    至法院開庭，付出相當之勞費，被告應另賠償其八日之薪資
    損失21,312元云云。然而，原告處理本件紛爭所付出之勞力
    與時間，均為行使其訴訟權而須負擔之成本，非屬因被告過
    失行為而對原告造成損害之一部，其間亦難認具有相當因過
    關係，故原告此部分請求，無從准許。
　7.家人陪同開庭因而受有薪資損失請求21,312元部分：　 
　　查，原告主張其每次調解開庭，身心受創、瀕臨崩潰，需家
    人請假陪同照顧，致其家人亦受有薪資損失，雖其家人之收
    入比伊還高，但以原告之收入作為此項賠償之計算基礎云云
    。然而，原告處理本件紛爭所付出之勞力與時間，為行使其
    訴訟權而須負擔之成本，非屬因被告過失行為而對原告造成
    損害之一部，其間亦無相當因過關係，已如前述。是以，不
    論原告家人是否確有請假陪同原告出庭？是否因而受有薪資
    損失？原告家人之薪資損失與本件被告之過失行為間，難認
    具有相當因過關係，故原告就此部分之請求，亦無從准許。
　8.綜上所述，原告因系爭傷害受損害金額共計為85,347元（含
    醫療費用20,870元＋醫交通費用6,500元＋工作薪資損失7,9
　　77元＋精神慰撫金50,000元＝85,347元）。惟查，原告已請向
    保險公司請領包含就醫費用與就醫交通費在內共計12,475元
    之強制險保險金（詳被證二，見本院卷第73頁），並為原告
    所自承（見110年4月15日言辯筆錄），因依強制責任保險法
    之規定，保險人嗣後得代位原告請求被告賠償，是以被告抗
    辯該筆金額應由原告之本件請求中扣除之，堪認有據。準此
    ，原告得請求被告賠償之金額為34,395元（計算式：85,3
　　47元－12,475元＝72,872元）。
三、從而，原告本於侵權行為之法律關係，請求被告給付如主文
    第一項所示款項，為有理由，應予准許。逾此範圍之請求，
    則無理由，應予駁回。　　
四、本件係適用簡易訴訟程序，所為被告敗訴判決部分，應依職
    權宣告假執行；惟被告陳明願供擔保請准免為假執行，核無
    不合，爰酌定相當擔保金額宣告之。至原告其餘假執行之聲
    請，既失所附麗，應併予駁回。 
五、另依職權確定本件訴訟費用額為1,000元【即本院刑事庭移
    送本件繫屬後，原告追加（即擴張）請求37,513元而應納之
    第一審裁判費。其餘原刑事附帶民事訴訟請求範圍，無須徵
    收裁判費】，應由原告負擔。　　
六、本件事證已明，兩造其餘攻擊防禦方法及所提證據，經審酌
    後認與判決結果不生影響，爰不再逐一論述，併此敘明。　
中　　華　　民　　國　　110 　年　　12　　月　　24　　日
                  內湖簡易庭  法　官　施月燿
以上為正本係照原本作成。　　　　　　　　　
如不服本判決，應於判決送達後20日內，向本院提出上訴狀並應
記載上訴理由，如於本判決宣示後送達前提起上訴者，應於判決
送達後20日內補提上訴理由書（須依對造人數附繕本）。  
中　　華　　民　　國　　110 　年　　12　　月　　24　　日
                              書記官  朱鈴玉